【裁判字號】    94,訴,319
【裁判日期】    950315
【裁判案由】    侵權行為損害賠償
【裁判全文】
臺灣宜蘭地方法院民事判決               94年度訴字第319號
原      告  丙○○
被      告  甲○○
            乙○○
上列當事人間因原告提起附帶民事訴訟，請求侵權行為損害賠償
事件，經本院刑事庭裁定移送民事庭，本院於95年2 月24日言詞
辯論終結，判決如下：
    主      文
被告甲○○應給付原告新台幣壹拾伍萬玖仟佰肆拾柒元，及自
民國九十四年七月二十七日起至清償日止按年息百分之五計算之
利息。
原告其餘之訴駁回。
訴訟費用由被告甲○○負擔十分之三，餘由原告負擔。
本判決第一項得假執行。
原告其餘假執行之聲請駁回。
    事實及理由
一、原告主張：原告與被告甲○○為同事，均受僱於被告乙○○
    擔任大貨車司機。94年3月8日上午10時50分許，原告在宜蘭
    縣蘇澳鎮○○路○段491號後方台億貨運股份有限公司停車場
    內，因前日所駕駛之貨運車帆布覆蓋未繫牢之事，而向被告
    甲○○質問，詎被告甲○○竟動手毆打原告之頭部，並以腳
    踹踢原告身體及頭部，造成原告受有頭部外傷併腦震盪、眩
    暈併平衡異常、右側眼瞼撕裂傷、右眼鈍傷併結膜下出血、
    雙側膝部鈍傷併皮下出血等傷害，及眼鏡受損。原告受傷後
    支出醫藥費新台幣（下同）6,717元、就醫交通費用3,000元
    、工作收入損失233,700元、新配眼鏡費用11,800 元，另受
    有非財產上損害即精神慰撫金300,000 元。上述各項損害，
    均係被告甲○○不法侵害所生之結果，應負賠償責任。又被
    告乙○○為被告甲○○之僱用人，原告與被告甲○○因工作
    而起爭執，當時乃在貨車工地執行職務中，故被告乙○○亦
    應依民法第188 條規定負僱用人責任，為此依侵權行為之法
    律關係請求被告應如數連帶賠償等語。並聲明：（一）被告
    應連帶給付原告555,227 元，及自附帶民事起訴狀繕本送達
    被告翌日起至清償日止按年息5 ％計算之利息；（二）願供
    擔保請准宣告假執行。
二、被告則以：（一）甲○○部分：對於鈞院94年度羅簡字第18
    0 號刑事判決認定的傷害過程及原告受傷的程度沒意見，但
    是原告先摔伊手機，所以伊才動手。不爭執原告因此支出醫
    療費6,717元、交通費3,000元，但依原告之傷勢應該不用休
    息114天，最多2星期就夠了，且司機的收入是算趟的，而一
    天最多跑1到2趟，原告平均月收入不到30,000元，因此原告
    的工作損失每天最多也是1,000元。又原告請求的精神慰撫
    金過高。另眼鏡部分，雖然事發時有看到原告的眼鏡掉下來
    ，但不知道有沒有壞掉，據老闆即被告乙○○告知事發後有
    位潘姓司機當時有將眼鏡撿起來，並放到老闆的辦公桌，眼
    鏡並沒有壞掉，所以伊應該不用賠償，且原告請求賠償之眼
    鏡費用也過高等語；（二）乙○○部分：不爭執原告和被告
    甲○○都是伊僱用的司機，伊是貨車車主，靠行於訴外人東
    群公司，事發時伊正外出送貨，被告甲○○打電話給伊說原
    告找他理論，要伊評理，伊叫被告甲○○將手機轉交給原告
    聽，要叫他們不要在停車場吵架，結果原告不願接手機，兩
    人因此才發生拉扯。伊之前就有告知他們不可在工作場所發
    生爭執，且事發時伊不在場，也沒有叫原告去找被告理論，
    被告甲○○打原告純屬個人行為，不是因執行業務而受傷，
    所以伊應該不用負責。此外，關於工作收入部分，原告一開
    始是跑夜班，而且是臨時性的，一趟700元，後來有人離職
    才叫他白天也跑，但是也不是每天都跑。另眼鏡部分，當時
    潘姓司機把原告送去醫院後回到現場，地上有原告的眼鏡和
    被告甲○○的手機，他一併撿起來放到伊桌上，手機部分有
    分解，眼鏡的部分有灰塵，但伊看起來是好的，後來伊請人
    放到公司置物櫃，並到醫院告訴原告請他自己去拿，直到起
    訴後原告才說沒拿到等語，資為抗辯。並均聲明：原告之訴
    及假執行之聲請均駁回。
三、兩造不爭執之事實：
（一）原告與被告甲○○為同事，均受僱於被告乙○○擔任大貨
      車司機。
（二）94年3月8日上午10時50分許，原告在宜蘭縣蘇澳鎮○○路
      ○段491號後方台億貨運股份有限公司停車場內，因前日所
      駕駛之貨運車帆布覆蓋未繫牢之事，而質問被告甲○○，
      遭被告甲○○徒手毆打頭部，及以腳踹踢原告頭部及身體
      ，而受有頭部外傷併腦震盪、眩暈併平衡異常、右側眼瞼
      撕裂傷、右眼鈍傷併結膜下出血、雙側膝部鈍傷併皮下出
      血等傷害。
（三）原告因前開傷害而支出醫藥費6,717 元及就醫交通往返費
      用3,000元。
四、得心證之理由：
    本件兩造爭執之處乃在於：（一）被告乙○○對於被告甲○
    ○所為的系爭傷害行為，造成原告受有損害，是否應依民法
    第188 條規定負僱用人賠償責任？（二）原告請求被告連帶
    賠償醫藥費6,717元、就醫交通往返費用3,000元、工作損失
    233,700元、精神慰撫金300,000元、眼鏡費用11,800元，是
    否有理由？茲審酌如下：
（一）被告乙○○對於被告甲○○所為的系爭傷害行為，造成原
      告受有損害，是否應依民法第188 條規定負僱用人賠償責
      任？
１、按受僱人因執行職務，不法侵害他人之權利者，由僱用人與
    行為人連帶負損害賠償責任。但選任受僱人及監督其職務之
    執行，已盡相當之注意或縱加以相當之注意而仍不免發生損
    害者，僱用人不負賠償責任。民法第188條第1項固定有明文
    。惟民法第188條第1項有關僱用人連帶賠償責任之成立，依
    我國實務通說雖採客觀說，亦即是否執行職務，應以行為之
    外觀為標準，苟行為之外觀為執行職務之範圍，其範圍為僱
    用人選任監督之範圍，不問僱用人與受僱人之意思如何，均
    為執行職務。並對於執行職務之行為，採取廣義解釋，認為
    職務上之行為、職務上給予機會之行為，及與執行職務之時
    間或處所有密切關係之行為，在客觀上足認為與其執行職務
    有關者，皆屬執行職務之行為，以保護被害人。惟依學者之
    見解，「職務上之行為」固屬執行職務之行為，至「職務上
    給予機會之行為，及與執行職務之時間或處所有密切關係之
    行為」則未必即為執行職務之行為，在職務上給予機會之行
    為時，就濫用職務之行為，仍以受僱人之行為，需在善意第
    三人有正當理由信其為執行職務時，其行為與職務間始認為
    有關係；在執行職務之時間或處所之行為，則需其行為非在
    執行職務之時間或處所不能發生者，始可認為係與職務有關
    （參學者王伯琦著民法債編總論第93頁；學者孫森焱著民法
    債編總論第220 頁）。換言之，並非所有職務上給予機會之
    行為，及與執行職務之時間或處所有密切關係之行為，僱用
    人均需負責，更應審究該行為是否與職務密切相關。所謂「
    職務範圍，應指一切與僱用人所命執行之職務通常合理相關
    聯之事項。此種事項，與僱用人所委辦事項，既具有內在之
    關聯，僱用人可以預見，事先可加以防範，並得計算其損失
    於整個企業之內而設法分散」，始足當之（參學者王澤鑑著
    民法學說與判例研究第一冊第19頁）。
２、查本件原告與被告甲○○均受僱於被告乙○○擔任大貨車司
    機，原告於前開時、地因認被告甲○○前日未將原告所駕駛
    之貨運車帆布覆蓋繫牢，而質問被告甲○○，兩人因此發生
    爭執，被告甲○○於爭執中動手毆打原告之頭部，及以腳踹
    踢原告身體與頭部，造成原告身體受傷，而構成侵權行為。
    然被告甲○○在停車場內與原告發生口角及肢體衝突時，並
    非在執行僱用人所交辦之貨運駕駛工作，非屬「職務上之行
    為」甚明。且原告與被告甲○○乃為同事，渠等間因貨運車
    帆布是否覆蓋繫牢此項與工作有關之事務起爭執，然其2 人
    進而發生肢體衝突，乃係因為對於他方回應之態度及舉止不
    滿所致，身為同事之原告，明知被告甲○○當時並非在執行
    職務中，且被告甲○○所為之侵權行為，亦非濫用職務之行
    為，自不構成「職務上給予機會之行為」。又原告與被告甲
    ○○因工作之事宜，而對於同事產生不滿，在停車場之工作
    場所內發生肢體衝突，渠等所為與僱用人即被告乙○○命原
    告與被告甲○○執行之貨車駕駛職務間，並不具備通常合理
    之關聯性，顯缺欠內在之關連，非被告乙○○所得預見，而
    可事先可加以防範，並得計算其損失，依前開說明，被告甲
    ○○所為亦難認係「與執行職務之時間或處所有密切關係之
    行為」。從而，被告甲○○於前開時、地毆打踹踢原告成傷
    ，並非因執行職務而不法侵害他人之權利，其僱用人即被告
    乙○○不應負責，故本件並無民法第188條之適用。
（二）原告請求被告連帶賠償醫藥費6,717 元、就醫交通往返費
      用3,000 元、工作損失233,700元、精神慰撫金300,000元
      、眼鏡費用11,800元，是否有理由？
１、按因故意或過失不法侵害他人之權利者，負損害賠償責任。
    不法侵害他人之身體或健康者，對於被害人因此增加生活上
    之需要時，應負損害賠償責任。不法侵害他人身體、健康者
    ，被害人雖非財產上之損害亦得請求賠償相當之金額。民法
    第184條第1項、民法第193條第1項、第195條第1項分別定有
    明文。本件被告甲○○於前開時、地不法侵害原告之身體，
    乃為兩造所不爭執，則被告對於原告因而所受之損害，自應
    負賠償責任。至被告甲○○前開傷害行為，與其職務並無內
    在之關連性，並非因執行職務而不法侵害他人之權利，故被
    告乙○○不負民法第188 條規定之僱用人賠償責任，已詳如
    前述，則原告請求被告乙○○應賠償其損害，為無理由，自
    不應准許。
２、茲就原告請求被告甲○○賠償費用，是否應予准許，分述為
    次：
（１）醫療費6,717 元部分：業據原告提出診斷證明證明書及醫
      療費收據等件為佐，並有財團法人羅許基金會羅東博愛醫
      院（下稱羅東博愛醫院）95年1月6日（95）羅博醫字第20
      06010092號函檢送之醫療費用統計表在卷可按，且為被告
      甲○○所不爭執，堪認屬治療上之必要費用，自應由被告
      甲○○賠償原告。
（２）就醫交通費用3,000元部分：業據原告提出交通費收據多
      件為佐，且為被告甲○○所不爭執，堪認係因被告甲○○
      之傷害行為而增加生活上需要所支出之必要費用，自應由
      被告羅振興賠償原告。
（３）工作損失233,700 元部分：原告主張自94年3月8日受傷後
      共114 日不能工作，於受傷時係受僱於被告乙○○擔任貨
      車司機工作，按每日出車趟數計酬，每日所得約2,050 元
      等情，固據其提出診斷證明書及94年2月下期、3月上期之
      出車紀錄表為佐。然為被告甲○○所否認，並以前開情詞
      置辯，則原告自應就前開有利於己之事實負舉證之責。經
      查，原告主張其每日工作所得為2,050元，固據其提出自
      行填寫之出車紀錄為佐，然原告之薪資乃為按每日出車趟
      數及距離遠近計算，每趟700至1,450元不等，而原告係於
      93 年12月28日始開始上班，於94年3月8日傷害事件發生
      前：94年1月上期共出車12天，合計8,400元；同月下期
      共出車13天，合計9,100元；94年2月上期共出車7天，
      合計6,600元；同月下期共出車12天，合計17,100元；
      94年3月上期共出車7天半（94年3月8日以半日計算），合
      計15,800元等事實，此有被告所提出經雇主審核之出車紀
      錄多件在卷可按。是原告於94年1月起至94年3月8日本件
      事故發生止合計工作51天半，共領取薪資57,000元，以此
      計算其每日工作所得平均約為1,107元（即57,000元÷
      51.5日，元以下4捨5入）。又原告因被告甲○○之傷害行
      為而受有頭部外傷併腦震盪、眩暈併平衡異常、右側眼瞼
      撕裂傷、右眼鈍傷併結膜下出血、雙側膝部鈍傷併皮下出
      血等傷害，於94年3月8日起至同年月14日止於羅東博愛醫
      院住院治療，同年3月17日至同院神經外科門診，主訴頭
      部受傷後致頭痛、眩暈、噁心想吐等症狀，其後多次門診
      ，有持續眩暈症狀，經醫師判定不宜從事駕駛工作，而一
      般頭部受傷病患如有前開症狀，需避免危險性高之工作「
      1 至3個月不等」，視病患治療後恢復情形而定等事實，
      有羅東博愛醫院95年1月6日（95）羅博醫字第2006010092
      號函、同院95年2月2日（95）羅博醫字第2006020161號函
      檢送之病歷資料及醫師說明表等件在卷可按。是原告最後
      一次門診之紀錄雖為94年7月11日，然依被告提出之出車
      紀錄，原告於受傷後在94年5月間仍有返回出車2天情事，
      且醫師判斷原告有持續眩暈情形，亦係依據原告之主訴（
      即病患個人之陳述）而為之判定，故參酌原告之傷勢及門
      診情形，堪信原告因頭部受傷致從事駕駛工作有風險，而
      需休養無法工作之期間至多為3個月（即至94年6月8日）
      ，另參酌原告之雇主即被告乙○○陳稱司機雖然不是每天
      都會跑車，休假不固定，但伊公司的人大部分都是沒有休
      假等語在卷，則原告須休養之期間人至94年6月8日止合計
      92天，扣除94年5月18、19日原告曾返還出車2天後為90天
      ，則原告主張受有99,630元（即1,107元×90日）之工作
      收入損失，乃屬有據，至其逾前開範圍之請求，則無理由
      ，尚難准許。
（４）新配眼鏡費用11,800元部分：查原告主張其前開傷害事故
      中，所配戴之眼鏡遭被告甲○○毀損，因此重配眼鏡支出
      11,800元乙節，固據其提出配鏡紀錄及發票等件為佐。然
      被告甲○○否認有毀損原告眼鏡之情事，辯稱：伊當時雖
      有看到原告的眼鏡掉下來，但是據老闆也就是乙○○告訴
      我裡面有一位潘姓司機當時有將眼鏡撿起來，放到老闆的
      辦公桌，眼鏡並沒有壞掉等語。則原告主張前開有利於己
      之事實，自應依法負舉證之責，然原告並未提出具體證據
      以佐其說，且原告之雇主即被告乙○○亦稱：「當時潘姓
      司機把原告送去醫院之後回到現場，地上有原告的眼鏡和
      被告甲○○的手機，他一併撿起來放到我的桌上，手機部
      分有分解，眼鏡的部分有灰塵，我看起來是好的。後來我
      就請人家放到公司的置物櫃，並且在醫院有告訴原告請他
      自己去拿，放在置物櫃，直到起訴之後他才說沒拿到」等
      語在卷，核與被告甲○○所述相符，而原告亦不否認其原
      戴眼鏡是否在事故發生時遭被告甲○○打壞並不清楚，乙
      ○○在醫院確曾告訴伊眼鏡放在置物櫃，只是伊事後都無
      法找到等情屬實，則原告主張其眼鏡乃遭被告甲○○毀損
      乙節，其舉證顯有不足，尚難為有利於其主張之認定，則
      其此部分之請求，不應准許。
（５）精神慰籍金300,000 元部分：查原告於前開時、地因認被
      告甲○○前日未將原告所駕駛之貨運車帆布覆蓋繫牢，而
      質問被告甲○○，兩人因此發生爭執，被告甲○○於爭執
      中動手毆打原告之頭部，及以腳踹踢原告身體與頭部，造
      成原告身體受有前揭傷害，其身體及精神上自受有痛苦，
      是原告請求被告給付非財產上損害，核屬有據。又原告為
      60年4 月27日出生，於事件發生時年近34歲，高職畢業，
      從事運輸司機約2年多，月收入不固定，名下有汽車2輛，
      無不動產，未婚，有父母要撫養；而被告甲○○為53年6
      月11日出生，於事件發生時年近41歲，高職肄業，從事運
      輸司機7、8年，月收入約50,000元，名下有汽車1 輛，無
      不動產，未婚，有母親要扶養等情，已據兩造分別陳明在
      卷，並有兩造稅務電子閘門財產所得調件資料明細表在卷
      可稽。從而本院審酌兩造身分、地位、經濟狀況、本件傷
      害事件發生過程、原告所受傷害程度及被告事後態度等一
      切情狀，認原告請求慰撫金300,000 元殊屬過高，應予核
      減為50,000元為適當，至原告逾前開數額之請求，則無理
      由，不應准許。
（三）綜上所述，本件原告所受損害之總額，經加計前述醫療費
      6,717元、交通費用3,000元、工作損失99,630元、精神慰
      撫金50,000 元後，合計為159,347元。則原告本於侵權行
      為之法律關係，請求被告甲○○應賠償原告159,347 元，
      及自起訴狀繕本送達被告翌日即94年7 月27日起至清償日
      止按年息5 ％計算之利息為有理由，應予准許。至原告逾
      前開數額所為之請求，及對於被告乙○○部分所為之請求
      ，則無理由，而應予駁回。
五、假執行之宣告：原告陳明願供擔保，請准宣告假執行，就其
    勝訴部分，因本件所命給付之金額未逾500,000 元，依民事
    訴訟法第389 條第1項第5款規定應依職權宣告假執行，故原
    告此部分之請求，尚無必要，爰依職權為之；至原告敗訴部
    分，其假執行之聲請，則因訴之駁回而失其附麗，應予駁回
    。
六、訴訟費用負擔之依據：民事訴訟法第79條。
中    華    民    國    95    年    3     月    15    日
                  臺灣宜蘭地方法院民事庭
                      法  官  林翠華
正本與原本無異。
如對本判決上訴，須於判決送達後20日內向本院提出上訴狀 (須
附繕本)。
中    華    民    國    95    年    3     月    16    日
                      書記官  陳旺誠


司法院資訊處製作；財團法人民間司法改革基金會備份。
